【裁判字號】    97,上訴,3821
【裁判日期】    971021
【裁判案由】    毒品危害防制條例等
【裁判全文】
臺灣高等法院刑事判決                97年度上訴字第3821號
上  訴  人
即  被  告  甲○○
選任辯護人  沙  洪  律師
上列上訴人因毒品危害防制條例等案件，不服臺灣板橋地方法院
97年度訴字第394號，中華民國97年6月10日第一審判決（起訴案
號：臺灣板橋地方法院檢察署96年度偵字第29935號），提起上
訴，本院判決如下：
    主  文
原判決關於甲○○部分撤銷。
甲○○轉讓第三級毒品，處有期徒刑陸月，如易科罰金，以新臺
幣壹仟元折算壹日，扣案之帳簿壹本均沒收。
    事  實
一、甲○○明知愷他命 (Ketamine)屬毒品危害防制條例第2條第
    2 項第3款所定之第三級毒品，不得轉讓。詎甲○○於96年5
    月5日與綽號「小閑」、「阿風」、「BOBO」等友人，相約
    前往上述「TEMPO」舞廳慶生，並向綽號「紅毛」之成年男
    子購入數量不詳之愷他命。竟於翌日（即6日）清晨5、6時
    許，見其所購入之愷他命尚有剩餘，遂基於轉讓第三級毒品
    之犯意，將所剩餘之淨重未滿20公克之不詳數量之愷他命，
    以其所購入之價格，再同時轉讓予綽號「小閑」、「阿風」
    、「BOBO」等成年人施用。嗣於96年12月10日下午14時許，
    在台北縣新莊市○○路483巷10弄16號3樓曾文傑住處，適逢
    前往搜索之警員，甲○○於上開員警知悉上述轉讓第三級毒
    品愷他命事實前，向警主動供出上情，進而接受本件裁判，
    另扣得其所有記載轉讓第三級毒品記錄之帳冊一本。
二、案經臺北市政府警察局中山分局移送臺灣板橋地方法院檢察
    署檢察官偵查起訴。
    理  由
一、訊據上訴人即被告甲○○對於上揭轉讓第三級毒品愷他命交
    付予綽號「小閑」、「阿風」、「BOBO」等情，偵審中坦承
    不諱，此外，並有記載有「小閑」、「阿風」、「BOBO」等
    字樣及塗寫數字之帳冊1本扣案為憑（見偵查卷第104至105
    頁），足見被告自白核與事實相符，事證明確，犯行堪以認
    定。
二、核被告轉讓第三級毒品愷他命所為，係犯毒品危害防制條例
    第8條第3項之轉讓第三級毒品罪。被告同時轉讓第三級毒品
    愷他命予「小閑」、「阿風」、「BOBO」等人，係一行為所
    致，為想像競合犯，仍應從一重處斷。公訴意旨又以：被告
    事實欄所為，另犯藥事法第83條第1款轉讓禁藥罪云云。按
    藥事法22條所稱「禁藥」係指：「一、經中央衛生主管機關
    明令公告禁止製造、調劑、輸入、輸出、販賣或陳列之毒害
    藥品。二、未經核准擅自輸入之藥品。」查愷他命雖屬管制
    藥品管理條例第3條所稱之第3級管制藥品，列屬第3級管制
    藥品，惟非屬藥事法第22條第1項第1款所定經衛生署明令公
    告禁止製造、調劑、輸入、輸出、販賣或陳列之毒害藥品，
    有行政院衛生署96年7月9日衛署藥字第0960325377號函、97
    年10月3日衛署藥字第0970042627號函附卷為證。又無證據
    證明被告持以轉讓之愷他命，係未經核准擅自輸入之藥品，
    其非屬藥事法所稱之「禁藥」甚明，自不得以轉讓禁藥罪相
    繩，然因公訴人認與起訴經判決有罪之轉讓第三級毒品部分
    ，具有想像競合犯之裁判上一罪關係，爰不另為無罪諭知。
    再按刑法第62條有關「自首」規定之所謂發覺，係指檢察官
    司法警察官及其他有搜查權之公務員，知其犯罪事實與犯人
    而言，而所謂知悉固不以偵查犯罪職權之機關或人員確知其
    人犯罪無訛為必要。但必其犯罪之事實已有所瞭解或對於該
    犯罪之人已有所嫌疑為要件，且此項對犯人之嫌疑，又須有
    客觀之事實根據，始稱相當 (最高法院73年度台上字第5126
    號判例參照)查：本件被告於96年12月10日17時許，為警查
    獲時，經被告同意前往其位於臺北縣板橋市○○○路○段321
    號33樓之6，扣得電子磅秤、塑膠袋、愷他命等物，然警方
    依扣得之物品，僅就被告有無施用搖頭丸及販賣第三級毒品
    等嫌疑訊問，並未詢及被告涉及於事實欄所載時、地之轉讓
    愷他命犯行，而係被告於詢問中主動供出其轉讓愷他命之情
    ，有96年12月11日警詢筆錄足稽，又依警方查扣之磅秤、分
    裝袋等證物，依一般通念，客觀上或得據為施用或販賣第三
    級毒品之合理懷疑，然猶不足資為被告涉有轉讓第三級毒品
    罪嫌之確切根據，揆之上揭判例要旨說明，應認本案轉讓第
    三級毒品犯行，係有偵查犯罪權限機關未發覺前，由被告自
    行供出，應認符合刑法第62條前段自首之規定，並減輕其刑
    。原審據以論罪科刑，原非無見，然漏未審究被告自首之刑
    罰減輕事由，即屬疏漏，上訴意旨執此指摘原審判決不當，
    為有理由，自應就原判決關於甲○○部分，予以撤銷改判。
    爰審酌被告無前科之素行狀況，無償提供愷他命予「小閑」
    、「阿風」、「BOBO」等人助興等犯罪動機、目的、手段，
    轉讓他人愷他命數量助長吸毒歪風，亦害及他人之身心健康
    等犯罪所生危害程度，暨坦承犯行不諱，態度尚屬良好等一
    切情狀，量處如主文所示之刑，並諭知易科罰金之折算標準
    。
三、被告為警查獲時所扣案之帳簿1本，均為其所有，屬供本件
    轉讓毒品犯行所用之物，業據被告甲○○於偵查及本院審理
    中供述綦詳，爰依毒品違害防制條例第19條第1項之規定宣
    告沒收；至扣案之愷他命1包（驗餘淨重98.78公克）、
    MDMA18 顆、分裝瓶335個、電子磅秤1台、分裝袋355個，被
    告否認供轉讓之用，又查無積極證據證明與
    本件轉讓第三級毒品之犯行相關，且扣案之MDMA18顆，要屬
    被告甲○○是否另犯施用、持有第二級毒品罪之重要證物，
    爰均不予宣告沒收或沒收銷燬之。
據上論斷，應依刑事訴訟法第369條第1項前段、第364條、第299
條第1項前段，毒品危害防制條例第8條第3項、第19條第1項前段
，刑法第11條前段、第62條前段、第41條第1項前段，判決如主
文。
本案經檢察官王清杰到庭執行職務。
中    華    民    國    97    年    10    月    21    日
                  刑事第二十二庭審判長法  官  何菁莪
                                      法  官  洪于智
                                      法  官  江振義
以上正本證明與原本無異。
不得上訴。
                                      書記官  陳媛容
中    華    民    國    97    年    10    月    21    日
附錄本案論罪科刑法條全文：
毒品危害防制條例第四條
製造、運輸、販賣第一級毒品者，處死刑或無期徒刑；處無期徒
刑者，得併科新臺幣一千萬元以下罰金。
製造、運輸、販賣第二級毒品者，處無期徒刑或七年以上有期徒
刑，得併科新臺幣七百萬元以下罰金。
製造、運輸、販賣第三級毒品者，處五年以上有期徒刑，得併科
新臺幣五百萬元以下罰金。
製造、運輸、販賣第四級毒品者，處三年以上十年以下有期徒刑
，得併科新臺幣三百萬元以下罰金。
製造、運輸、販賣專供製造或施用毒品之器具者，處一年以上七
年以下有期徒刑，得併科新臺幣一百萬元以下罰金。
前五項之未遂犯罰之。
毒品危害防制條例第八條第三項
轉讓第一級毒品者，處一年以上七年以下有期徒刑，得併科新臺
幣一百萬元以下罰金。
轉讓第二級毒品者，處六月以上五年以下有期徒刑，得併科新臺
幣七十萬元以下罰金。
轉讓第三級毒品者，處三年以下有期徒刑，得併科新臺幣三十萬
元以下罰金。
轉讓第四級毒品者，處一年以下有期徒刑，得併科新臺幣十萬元
以下罰金。
前四項之未遂犯罰之。
轉讓毒品達一定數量者，加重其刑至二分之一，其標準由行政院
定之。


司法院資訊處製作；財團法人民間司法改革基金會備份。
